【裁判字號】    95,上易,1043
【裁判日期】    950801
【裁判案由】    竊盜
【裁判全文】
臺灣高等法院刑事判決                95年度上易字第1043號
上  訴  人  臺灣士林地方法院檢察署檢察官
被      告  乙○○
上列上訴人因被告竊盜案件，不服臺灣士林地方法院94年度易字
第1109號，中華民國95年3月21日第一審判決（起訴案號：臺灣
士林地方法院檢察署94年度偵字第10029號），提起上訴，本院
判決如下：
    主  文
原判決撤銷。
乙○○竊盜，處拘役參拾日，如易科罰金，以參佰元折算壹日。
    事  實
一、乙○○意圖為自己不法所有，於民國94年9月15日19時15 分
    許，在臺北市○○區○○路1段268號好市多股份有限公司內
    湖分公司（下稱好市多公司）賣場內，徒手竊取女用牛仔夾
    克1件（市價新臺幣（下同）651元）得手後，撕去載明廠牌
    、尺寸、價格與貨品條碼之吊牌及透明尺寸貼紙，並將該牛
    仔夾克穿在身上，未經脫下結帳，於通過收銀櫃臺即行離開
    ，嗣於離開賣場時，為告訴人好市多公司賣場人員甲○○發
    覺有異，將之攔下並報警查獲。
二、案經好市多公司告訴由台臺北市政府警察局內湖分局移請台
    灣士林地方法院檢察署檢察官偵查起訴。
    理  由
壹、程序部分：證人甲○○於警、偵訊之陳述，被告於本院準備
    程序同意作為證據，亦未於言詞辯論終結前聲明異議，本院
    審酌該言詞陳述作成之狀況，並無不適當之情況，依刑事訴
    訟法第159條之5規定，自得為證據，合先敘明。
貳、實體部分：
一、訊據被告乙○○固坦承有於上開時、地身穿系爭告訴人公司
    所有牛仔夾克，通過告訴人公司收銀台而未將系爭牛仔夾克
    結帳離去之事實，惟堅詞否認有何竊盜犯行，辯稱：伊當天
    係因為與夫家有小孩監護權之爭執，想去幼稚園看小孩不成
    ，心情不好才去賣場逛逛，將系爭牛仔夾克試穿在身上覺得
    很好看，便決定購買，因為其當天有吃胡椒餅，弄髒了原本
    穿的Ｔ恤領口，而想說既然決定購買，乃直接穿著牛仔夾克
    繼續購物，且拿了很多東西，又因牛仔夾克上之透明尺寸貼
    紙不好看，方才將之撕掉，通過收銀臺時，因為所購物品眾
    多，一時疏忽，方才忘記將穿在身上之夾克提出結帳，並無
    任何竊盜故意云云。經查：
（一）被告確實於上開時、地於告訴人公司賣場試穿系爭夾克，
      並將之穿於身上，且將透明尺寸貼紙撕下後，繼續購買其
      他商品，迨至結帳時，僅將夾克以外商品提出讓收銀員結
      帳，而未將穿在身上之夾克提出結帳等情，業據證人即告
      訴人公司查獲本件案件之賣場助理員甲○○於警訊、偵查
      供明在卷，且為被告於本院準備程序、審理時所自承，是
      被告將系爭夾克穿著於身上，於離去商場時，未與其它購
      買商品一併請櫃臺人員結帳之事實，至為明灼。又查：系
      爭夾克領後本來有一個吊牌，記載條碼、尺寸，以為結帳
      使用，於查獲時就不見了等情，亦據證人甲○○於偵查中
      證述綦詳，雖被告於原審時陳稱：穿上夾克未注意其上有
      無吊牌，亦未拔除云云。然被告於偵查中已自承：伊除了
      撕去載尺碼紙外，衣服後另有一個價錢碼沒撕下等語，顯
      見證人甲○○上開所述，夾克上之吊牌於查獲時不見乙情
      ，應非杜撰，參以被告關於夾克上有無吊牌之說詞，前後
      翻覆不一，及被告自承於結帳前，已將未結帳之衣前透明
      尺寸貼紙撕去之舉措，足堪認定，上開記載價格、尺碼之
      吊牌，應係被告除去無訛，所辯未除去吊牌云云，自無足
      取。又衡諸吾人日常生活之交易習慣，依社會一般通念觀
      之，消費者於結帳前，逕將商品上之標籤撕去之可能性幾
      微，其同時將二個標籤一併除去之必要性，尤難以想像，
      由此可知，被告確實是主觀上意圖竊取牛仔夾克，才會有
      將吊牌及外標之透明尺寸貼紙撕掉的行為，目的在於防止
      被人發現明甚。
（二）被告雖以上開情詞置辯：惟檢察官於偵查中勘驗結果，在
      該件上衣的右胸Ｖ字領下方雖然有黃色污漬，但是並不明
      顯，也不影響外觀，有勘驗筆錄可參，被告有無將牛仔夾
      克穿在身上遮蓋污漬的必要，非無可疑，況且，依社會一
      般通念觀之，進入賣場購物，若是尚未結帳，鮮有先將足
      以辨示為該賣場尚未結帳物品的標示先行拆掉，並在未結
      帳之前，先供自己使用的道理，其所為悖於常情，均難據
      據信。至被告當天刷卡購買價值3000多元之物品雖已結帳
      之事實，並不足以排除被告主觀上因貪小便宜而有竊取牛
      仔夾克之可能，自亦不足資為有利被告之認定。
（三）綜上，被告上開辯解，應屬飾詞卸責，本件事證已臻明確
      ，被告上揭竊盜犯行，堪以認定。
二、按被告行為時，刑法第320第1項條所定之法定本刑為5年以
    下有期徒刑、拘役，或500元以下罰金，另依罰金罰鍰提高
    標準條例第1條前段規定，依法律應處罰金、罰鍰者，就其
    原定數額得提高為2至10倍，並經主管機關發布提高為10倍
    。及依現行法規所定貨幣單位折算新臺幣條例第2條規定，
    現行法規所定金額之貨幣為圓、銀元或元者，以新臺幣元之
    3 倍計算，換言之，刑法第320條第1項條之法定本刑，就罰
    金部分，經折算為新臺幣後，最高度為新臺幣15,000元以下
    ；而被告行為後，依95年6月14日公布之刑法施行法第1條之
    1 規定，中華民國94年1月7日刑法修正施行後，刑法分則編
    所定罰金之貨幣單位為新臺幣。94年1月7日刑法修正時，刑
    法分則編未修正之條文定有罰金者，自94年1月7日刑法修正
    施行後，就其數額提高為30倍。但自72年6月26日至94年1月
    7 日新增或修正之條文，就其所定數額提高為3倍，查刑法
    第320條第1項自72年6月26日至94年1月7日間並無修正，是
    依據前揭刑法施行法第1條之1之規定，刑法320條第1項之法
    定本刑，自95年7月1日起，就罰金部分即改為新臺幣15,000
    元以下。是依刑法第2條第1項規定，比較新、舊法結果，行
    為時法並無不利，仍應適用行為時法律論處。核被告所為係
    犯刑法第320條第1項之竊盜罪。
三、原審不察為被告無罪之諭知，尚有不合，檢察官執此指摘原
    審判決不當，為有理由，自應由本院將原判決撤銷，另行改
    判。爰審酌被告並無前案犯罪科刑之紀錄，素行尚稱良好、
    其於案發當日所採購之物品，除系爭夾克外，均已結帳，可
    知犯罪動機應係一時貪小便宜，致有順手牽羊之舉措、竊取
    夾克之價值非鉅，所生危害、犯罪後猶多飾卸之態度等一切
    情狀，量處如主文第2項所示之刑，以資薄懲。末按被告犯
    罪時之刑法第41條第1項前段規定：「犯最重本刑為5年以下
    有期徒刑以下之刑之罪，而受6個月以下有期徒刑或拘役之
    宣告，因身體、教育、職業、家庭之關係或其他正當事由，
    執行顯有困難者，得以1元以上3元以下折算一日，易科罰金
    。」又被告行為時之易科罰金折算標準，修正前罰金罰鍰提
    高標準條例第2條前段（現已刪除）規定，就其原定數額提
    高為100倍折算1日，則本件被告行為時之易科罰金折算標準
    ，應以銀元300元折算1日，經折算為新臺幣後，應以新臺幣
    900元折算為1日。惟95年7月1日修正公布施行之刑法第41
    條第1項前段則規定：「犯最重本刑為五年以下有期徒刑以
    下之刑之罪，而受六個月以下有期徒刑或拘役之宣告者，得
    以新臺幣一千元、二千元或三千元折算一日，易科罰金。」
    比較修正前後之易科罰金折算標準，以95年7月1日修正公布
    施行前之規定，較有利於被告，依刑法第2條第1項前段，適
    用行為時刑法第41條第1項前段規定，就被告上述拘役之宣
    告，諭知如易科罰金，以參佰元折算一日之標準。
四、臺灣臺北地方法院檢察署檢察官併辦意旨略以：(一)被告乙○
    ○與告訴人丙○○係夫妻關係，於94年2月18日與家人爭吵
    後負氣離家，並竊取丙○○所有車牌號碼ＣＮＪ－378號機
    車一台，充做交通工具使用，從此未回（併辦案號：95偵字
    第7453號)；(二)被告乙○○因甚為熟悉告訴人家人之作息，
    竟意圖為自己不法之所有，於94年2月27日下午4時許，趁其
    公公丁○○全家出遊，僅有越南籍幫傭NGUYEN THIHONG在家
    之際，進入丁○○位於臺北市○○區○○路122 號之家中，
    竊取電腦主機1臺、17吋液晶螢幕1臺、淨水器1臺、車牌號
    碼CNJ-37 8號重型機車1臺、鎖匙1個、機車行照1張、菲傭
    居留證1張、健保卡2張、保養品一批等物品（併辦案號：95
    偵字第7452號）。因認被告上開所為，另涉犯刑法第320條
    第1項之竊盜罪，且認與本案經起訴部分有連續犯裁判上一
    罪關係等語。然查：併案意旨所述之犯罪事實為被告否認，
    而依其所載之行為時間，與本案認定之犯罪時間，相隔已逾
    6個月以上，尚非時間緊接，且所敘之行為原委，亦與本案
    犯罪之動機迥異，要難認係非出於自始之概括意思所為，從
    而，即與連續犯之構成要件不符，本院無從併予審理，應退
    回檢察官另行偵處，附此敘明。
據上論斷，應依刑事訴訟法第369條第1項前段、第364條、第299
條第1項前段，刑法第2條第1項，行為時刑法第320條第1項、第
41條第1項，行為時罰金罰鍰提高標準條例第1條前段，判決如主
文。
本案經檢察官謝英民到庭執行職務。
中    華    民    國    95    年    8    月     1    日
                  刑事第二庭審判長法  官  蔡國在
                                  法  官  王詠寰
                                  法  官  江振義
以上正本證明與原本無異。
不得上訴。
                                  書記官  劉文美
中    華    民    國    95    年    8    月     1    日
附錄：本案論罪科刑法條全文
中華民國刑法第320條（普通竊盜罪、竊佔罪）
意圖為自己或第三人不法之所有，而竊取他人之動產者，為竊盜
罪，處5年以下有期徒刑、拘役或5百元以下罰金。
意圖為自己或第三人不法之利益，而竊佔他人之不動產者，依前
項之規定處斷。
前二項之未遂犯罰之。


司法院資訊處製作；財團法人民間司法改革基金會備份。
